【裁判字號】    90,交上訴,28
【裁判日期】    900807
【裁判案由】    業務過失致死
【裁判全文】
臺灣高等法院高雄分院刑事判決                      九十年度交上訴字第二八號
    上訴人即被告  乙○○
                          住高.
                          身分.
    選任辯護人    許明德  律師
                  吳芝瑛  律師
                  鄭勝智  律師
右上訴人因過失致死案件，不服臺灣高雄地方法院八十九年度交訴字第二二一號中華
民國九十年三月一日第一審判決（起訴案號：臺灣高雄地方法院檢察署八十九年度偵
字第二一０九五號），提起上訴，本院判決如左：
    主  文
上訴駁回。
乙○○緩刑年。
    事  實
一、乙○○為「展昌鋁門窗行」之負責人，並僱請考領有合格自小客車駕駛執照之劉
    武昌擔任助手（劉武昌所犯業務上過失致人於死罪，業經臺灣高雄地方法院判處
    罪刑確定），幫忙按裝鋁門窗，且於進行換裝門窗時，亦會駕駛自用小貨車載送
    所欲裝換之門窗及工具等物，至工作地點進行換裝工程。民國八十九年九月十七
日十五時五十分許，先由乙○○駕駛車號Ｆ七—○九一○號之框式自用小貨車，
    並搭載劉武昌及鋁門窗與工具等物，前往高雄市○○區○○路五九五號進行換裝
    鋁門窗之工作，乙○○並將換裝下來之鐵窗四面｛長、寬分別為（單位︰公尺）
    ︰一點六五×一點五五、一點九×一點六五、二點一×一點六五、一點九×一點
    六五；重量分別為二十五至三十公斤，共重約一百公斤｝，經由友人陳振忠幫忙
    將該換下之四面鐵窗搬至乙○○之自小貨車上，然因該鐵窗太大，無法放平於車
    框內，僅能以斜置方式置放在車框，因而部分鐵窗勢必突出車框外，其本應注意
    汽車裝載時，載運貨物必須穩妥，捆紮牢固，堆放平穩，以免掉落而發生危險，
    依當時情形並無不能注意之情事，詎乙○○僅持一條白色繩索（長約九米〔公尺
    〕四十公分、直徑約一點五至二公分寬），將繩索一端固定於車頭左側後，再一
    起繞住前開四面鐵窗，拉到斜對角右後車身處之方式捆綁所欲載運之四面鐵窗。
    而劉武昌於同日十七時許，先至附近便利商店購買二瓶鋁罐台灣啤酒回到工作地
    點內，回到工作地點飲用該二瓶啤酒完畢後，於是日十八時三十分許欲先離開，
    惟其於服用酒類後，已達於反應較慢、感覺減低，並影響駕駛之狀態下，已不能
    安全駕駛動力交通工具，本應注意不得駕駛汽車，以免影響公眾安全，猶因乙○
    ○疏未注意防止劉武昌酒後駕車易生危險，仍叫其先將小貨車開回工廠，劉武昌
    即駕駛前開自小貨車先回「展昌鋁門窗行」，並沿高雄市鼓山區○○○路由西往
    東方向行駛，於同日十八時四十分許，途經明誠三路與南屏路口時，原應注意駕
    駛人駕駛汽車，應遵守道路交通標誌，及行車速度，依標誌之規定，無標誌者，
    在市區道路，時速不得超過四十公里；而依當時之天候晴朗、雖為夜間但有照明
    設備、市區道路○路面乾燥、無缺陷、亦無障礙物，且視距良好等情，且依劉武
    昌之智識、能力亦無不能注意之情事，詎其竟疏未注意在飲酒後已達不能安全駕
    駛車輛狀態下竟仍駕車上路，及所行駛之前開路口已變換燈號為紅燈，仍貿然以
    高速欲闖越該路口，適有亦考領合格自小客車駕駛執照並均佩戴適當安全帽之張
    慈莉，騎乘車號ＷＤＤ—四二九號輕型機車，後載其子李泓臻，正停在明誠三路
    由西往東方向之待轉區上，而因劉武昌所駕駛前開自小貨車之車速過快，致擦碰
    到張慈莉所騎乘之輕型機車後，車上原本即未捆綁牢固之四面鐵窗即因車輛震動
    而鬆脫一齊掉落，正摔在張莉慈及李泓臻二人身上，當場致張莉慈受有右側頦部
    有一處擦挫傷（三點五×零點二公分）、左、右側胸部外上側均有數處小擦挫傷
    ，及瘀傷、右側胸部外上側有擦挫傷一處（六×零點二公分）、腹部挫傷併肝臟
    撕裂傷及腹內出血、胸部挫傷合併右側血胸、右下肢膝前部有一處擦挫傷（零點
    五×零點二公分）、及右下之小腿外側有數處小擦挫傷（六點五×九公分）等傷
    害，李泓臻則受有頸部及背部深撕裂傷之傷害。劉武昌於肇事致人受傷後，竟未
    下車自行救護或呼叫救護車救護傷者，反而駕車逃離現場返回「展昌鋁門窗行」
    。嗣因在場目擊民眾記下劉武昌所駕駛之肇事車輛車號後，提供予員警查詢，處
    理員警始循線至「展昌鋁門窗行」查獲劉武昌，並發現劉武昌身上有酒味，情緒
    較常人激動，即於該日二十時二十一分許，測得劉武昌呼氣中所含之酒精濃度為
    每公升零點五毫克，始知前情。復連絡「展昌鋁門窗行」之負責人乙○○至派出
    所協同調查，在處理員警尚不知何人在肇事之自小客貨車上放置、捆綁前開四面
    鐵窗前，乙○○即自行坦承為伊所放置與捆綁之情，並接受裁判。而張莉慈經緊
    急送往高雄醫學大學附設中和紀念醫院進行急救，迨至翌日即九月十八日十二時
    二十五分許，仍因胸腹內大量出血致休克不治死亡。
二、案經李泓臻之父親甲○○訴由高雄市警察局鼓山分局報請臺灣高雄地方法院檢察
    署檢察官偵查起訴。
    理  由
一、訊據被告乙○○僅坦承伊係「展昌鋁門窗行」之負責人，伊工作內容係幫顧客測
    量所預定做鋁門窗之尺寸，如要按裝，則會駕駛自小貨車載送相關工具，及鋁門
    窗至施工地點，及當天在前述地點進行按裝鋁門窗，並換下屋主原來的四面鐵窗
    ，於搬上伊所有之前開車號之自小貨車上，係伊一人進行捆綁，只是暫時綁一下
    ，之後因劉武昌稱要先回工廠，故叫劉武昌駕駛該台自小貨車先回工廠等情不諱
    ，惟矢口否認有何前開過失致死犯行，辯稱︰伊並不知劉武昌有喝酒之情形，且
    因被告劉武昌等一下還要拿工具放置車上，故伊才暫時綁一下，本件車禍係因劉
    武昌之行為所致，與其並無關係云云。經查：
(一)、被害人張莉慈及李泓臻確係因劉武昌之業務上過失行為（酒後駕車裝載如事實欄
    所示之鐵窗四面，沿高雄市鼓山區○○○路由西往東方向行駛，行至高雄市○○
    區○○路與南屏路口時，因明誠三路口之紅燈已亮起，而其前方則有一部白色自
    用小客車停在該處，劉武昌因車速過快無法煞停，為避免撞及前方車輛，乃閃向
    右側車道，並於欲闖紅燈時，碰到停在該路口之騎乘機車之被害人張莉慈母子，
    劉武昌車上所載四面鐵窗而掉落，而壓及被害人母子）致死（張莉慈）及受傷（
    李泓臻）之事實，業經劉武昌自承在卷，並經目擊證人李珞琦（見第一三七六七
    號警卷第十一頁、偵卷第十六頁背面）及顏郁琳（見第一三七六七號警卷第九頁
    、偵卷第十七頁）在警、偵訊中指述明確，且有路道路交通事故調查報告表一紙
    （見原審卷第二十頁）、事故現場與車損照片二十幀在卷足憑。而被害人張慈莉
    確因本件車禍事故分別造成被害人張慈莉腹部挫傷併肝臟撕裂傷，及腹內出血、
    胸部挫傷合併右側血胸傷重不治死亡，被害人李泓臻亦因本件車禍受有頸部及背
    部深撕裂傷之傷害，此分別有臺灣高雄地方法院檢察署檢察官督同檢驗員相驗屬
    實，製有勘驗筆錄、驗斷書及相驗屍體證明書各一份，並有高雄市立婦幼綜合醫
    院及高雄醫學大學附設中和紀念醫院所出具之診斷書二紙均附卷可稽。又劉武昌
    因本件業務上過失行為致人死、傷部分，亦經原審法院判處有期徒刑四年確定，
    有原審法院八十九年度交訴字第二二一號判決可參。
(二)、被告雖以前情置辯，惟劉武昌所載送之四面鐵窗之材質係含有黑鐵成份（約四分
    ），其大小分別為︰一點六五×一點五五公尺、一點九×一點六五公尺、二點一
    ×一點六五公尺、一點九×一點六五公尺，重量各約為二十五至三十公斤，共重
    約一百公斤，此有警局報告書（見原審卷第十八頁）及相片二幀可參（見原審卷
    第二十一頁），足認該四面鐵窗既重且又大，一人顯難以進行搬移，並觀諸相關
    相片所呈，前開四面鐵窗之寬度已過車身寬度，故放置該鐵窗於車內時，無法放
    置平穩，而須斜至於車內，並架著車框等情，有前開之高雄市政府鼓山分局函，
    及肇事之自小貨車與四面鐵窗之相片在卷可憑。是如此龐大之物品，如未適當放
    置平穩，並確實固定，顯有可能因車輛行駛時所造成之震動，或車輛轉彎時所具
    有之離心力而有造成該四面鐵窗掉落之情形。且被告復稱，伊僅用一條白色繩子
    ，以對角線斜拉繩子來捆綁該四面鐵窗等語，並於肇事後，經警查獲前開自小貨
    車時，車上僅有一條已散開的繩子，並無其他物品，而該條繩子直徑寬約一點五
    至二公分，長約九米四十公分，且該條繩索一端尚繫於車頭左側，另一端已散開
    在車上等事實，業據被告自承在卷，復有肇事車輛、四面鐵窗及繩索等相關相片
    九幀在卷足參，即客觀上該條繩子顯難足以將該四面鐵窗捆紮妥當，而被告所捆
    綁的方式不能完全確實固定住該四面鐵窗。又被告復分別陳稱︰「該車是我雇用
    之員工劉武昌所駕駛的，該車是我在今（十七）日下午約十五時五十分由我載劉
    武昌到鼓山區○○路五九五號翻修房屋的現場，四面放置於貨車上斜放，並用繩
    子將四面鐵窗綁牢，工作到約十八時三十分，因我有事留在現場，我叫劉武昌先
    將車開回家我當時未告知他車上載有鐵窗，但有叫他開慢點」等語（見八十九年
    九月十七日警詢筆錄），復於原審調查時陳稱︰「（問︰案發當日，你與何人把
    拆下之鐵窗搬上小貨車？）我與陳振忠一起搬上我小貨車上，因劉武昌等一下還
    要拿工具來放到車上，所以我只是暫時綁一下，我只綁斜邊對角，我只用一條繩
    子從車頭左邊綁到右後邊」等語，而劉武昌則稱，在伊表明要先回去後，被告即
    叫伊先將小貨車開回工廠，且被告並無告特別交代伊要將所載之四面鐵窗綁好，
    捆紮牢固等語（見原審卷第三十三頁背面），此外，並有證人即共同幫忙搬運之
    友人陳振忠亦證稱︰伊與被告一同將該四面鐵窗搬置於小貨車上後，即未再幫忙
    ，且被告劉武昌表明要先回去時，被告即要求被告劉武昌將東西收好、綁好，但
    未聽見被告有特別要求劉武昌綁前開四面鐵窗等語（見原審卷第五十七頁），足
    徵其當時並未特別要求劉武昌應注意將鐵窗綁好，以免發生危險。且被告既事先
    親自將該四面鐵窗搬運至車上，復又進行捆綁固定事宜，當然知道到該四面鐵窗
    之體積龐大，重量亦重，而以繩索固定之方式僅是暫時性的捆綁，在劉武昌欲駕
    駛該貨車在該四面鐵窗回工廠時，不論被告有無以口頭再交代劉武昌要進行捆綁
    、固定該四面鐵窗，不但自己未再將剛才僅暫時捆綁之鐵窗繼續捆紮牢固，亦未
    劉武昌駛離前督促或查驗該鐵窗已確實捆紮牢固，是被告未將該四面鐵窗捆紮牢
    固之行為，顯然對其應盡之注意義務有所欠缺。
(三)、復查，劉武昌於警、偵訊，及原審調查中分別陳稱︰伊約於十七時許喝酒，伊係
    自工作地點附近之便利商店購買二瓶啤酒回到工作地點後才飲用，被告當時在一
    樓，伊買酒回來後，是上到四樓後才飲用，但被告有看到伊去買酒，也有看到伊
    在喝酒，且伊當飲酒後身上亦有酒味，並於飲用完畢，約於是日十八時三十分許
    ，被告叫伊先駕車回工廠，但因被告有事而仍留於工作地點等語（見警卷第三頁
    背面警詢筆錄，及原審卷第三十四頁）；又劉武昌飲酒後身上會有酒味，臉色與
    眼睛等處均有發紅情形，亦有證人即查獲劉武昌之員警許裏安在庭證述明確（見
    原審卷第八十八頁），並有酒精濃度測試報告表一紙在卷可參，可以證明劉武昌
    於被查獲後所測之酒精度仍高達每公升零點五毫克；復觀諸被告與劉武昌二人工
    作地點相同，上下、進出間二人應有所接觸，且劉武昌於飲酒後，尚有與被告進
    行交談，二人進行交談時，又非以隔空喊話方式來對話，被告辯稱毫不知被告劉
    武昌有飲酒之情，顯係卸責之詞，並不足採。是被告既明知劉武昌飲酒後表明要
    先離去時，竟不顧劉武昌得否安全駕駛動力交通工具之狀態下，仍要求劉武昌將
    載有前開四面鐵窗之自小貨車先載回「展昌鋁門窗行」，是被告任意叫已飲酒之
    被告劉武昌駕駛小貨車回工廠之行為，而疏未注意防止其於行駛途中所可能產生
    之危險，其注意義務亦有欠缺。
(四)、按汽車裝載時，載運貨物必須穩妥，物品應捆紮牢固，堆放平穩，道路交通安全
    規則第七十七條第二款定有明文。本件被告既係從事鋁門窗之製造與裝設業者，
    通常會裝送、載運各材質之物品，對於前開規定，當應知之甚明，並依當時之情
    形，及其之智識與能力等情，均無不能注意之情事，竟疏未注意，僅以一條細繩
    索，以車頭與車尾對角線斜拉之方式捆綁該四面鐵窗；繼之，在被告劉武昌飲用
    酒類後，表明要先回去時，被告明知劉武昌已飲酒，仍未注意被告劉武昌是否得
    安全駕駛，率爾叫劉武昌先將載有未放置妥適，亦未固定穩妥之四面鐵窗之小貨
    車開回工廠之行為，顯然製造了法律所不容許的風險，進而，因劉武昌飲酒後已
    影響其控制與反應能力，已不能安全駕駛動力交通工具之情形下，而在道路上快
    速行駛，並在變換車道間，致小貨車上未固定妥適之四面鐵窗均因之車輛之震動
    而掉落，肇致本件車禍事故，而被害人張慈莉與李泓臻分別因本件事故，分別傷
    重死亡與受有傷害，前已述明。是被告先前所製造之風險在具體之事件歷程中實
    現而導致構成要件結果發生，被告之危險行為與結果二者間，顯然具有因果關係
    。綜前說明，被告前揭所辯，並不足採，是此部分之事證明確，被告之犯行足堪
    認定。
二、按被告係「展昌鋁門窗行」之負責人，平時所從事者為鋁門窗之製作，雖會以自
    小貨車載送欲裝設之鋁門窗與工具等物，惟事故當日，被告先將所拆換下來之鐵
    窗放置車上後，之後是由劉武昌將前開自小貨車開回工廠，業如前述，即被告當
    時尚僅為捆綁鐵窗，並無駕車載運之行為，且捆綁鐵窗之行為亦與被告乙○○所
    從事之定做、裝設鋁門窗之業務間並無直接關聯，核其所為，係犯刑法第二百七
    十六條第一項之罪及第二百八十四條第一項前段之罪；公訴意旨認應依刑法第二
    百七十六條第二項及第二百八十四條第二項前段之罪處斷，尚有未洽，惟起訴事
    實相同，爰依法變更起訴法條，併予說明。被告以一過失行為，觸犯過失致死與
    過失傷害之罪名，為想像競合犯，依刑法第五十五條之規定，應從一重之過失致
    人於死罪論處。另被告於肇事後，經員警查詢時尚不知何人捆綁前開四面鐵窗前
    ，即自承係伊所搬運及捆綁，並接受裁判，此有證人即查詢被告之員警許裏安在
    庭詰證屬實（見原審卷第八十九頁），經核與刑法第六十二條前段自首之規定相
    符，依法應減輕其法定刑。
三、原審因而適用刑法第二百八十四條第一項前段、第二百七十六條第一項、第五十
    五條、罰金罰鍰提高標準條例第一條前段規定，並審酌審酌被告之素行良好，有
    原審法院被告院內索引卡紀錄表及台灣高等法院被告全國前案紀錄表二分附卷可
    佐，被告未將所欲載送之鐵窗捆紮牢固，復又叫已飲酒之被告劉武昌駕駛該車返
    回工廠之嚴重疏虞之情，及造成無辜被害人張莉慈與李泓臻分別死亡及受傷，其
    在庭態度雖佳，但迄原審判決時尚未與告訴人達成民事上和解，賠償、慰撫被害
    人所受之損害等一切情狀，量處有期徒刑一年，經核其認事用法俱無不合，量刑
    亦稱妥適，被告上訴意旨否認犯罪，空言指摘原判決不當，並無可取，為無理由
    ，應予駁回。又查被告前未曾受有期徒刑以上刑之宣告，有臺灣高等法院被告全
    國前案紀錄表可參，經此偵、審程序教訓，應知警惕諒無再犯之虞，且於本院審
    理中已與被害人家屬和解，並賠償被害人家屬損害，此有和解書可參，本院認所
    宣告之刑，以暫不執行為適當，併諭知緩刑三年，以勵自新。
據上論結，應依刑事訴訟法第三百六十八條，刑法第七十四條第一款，判決如主文。
本案經檢察官沈紹嘉到庭執行職務。
中      華      民      國    九十      年      八      月      七    日
                              臺灣高等法院高雄分院刑事第七庭
                                  審判長法官
                                        法官
              法官
檢察官得上訴，被告不得上訴。
附錄：本判決論罪科刑法條：
刑法第二百八十四條第一項︰
因過失傷害人者，處六月以下有期徒刑、拘役或五百元以下罰金。致重傷者，處一年
以下有期徒刑、拘役或五百元以下罰金。
刑法第二百七十六條第一項：
因過失致人於死者，處二年以下有期徒刑、拘役或二千元以下罰金。


司法院資訊處製作；財團法人民間司法改革基金會備份。
